臺灣臺北地方法院民事裁定　　　　　　　 96年度抗字第327號
抗　告　人　慶豐環宇股份有限公司
法定代理人　甲○○
抗　告　人　甲○○
相　對　人　兆豐國際商業銀行股份有限公司
法定代理人　乙○○
上列當事人間請求拍賣抵押物事件，抗告人對於民國96年4月9日
本院所為96年度拍字第287號裁定提起抗告，本院裁定如下：
    主  文
抗告駁回。
抗告程序費用新台幣壹仟元由抗告人負擔。
    理  由
一、按抵押權人於債權已屆清償期，而未受清償者，得聲請法院
    ，拍賣抵押物，就其賣得價金而受清償，依非訟事件法規定
    ，係屬非訟事件，此項聲請之裁定及抗告法院之裁定，僅依
    非訟事件程序，就抵押權及其債權形式上之要件是否具備予
    以審查為已足，並無確定實體上法律關係存否之效力，如債
    務人就債務之存否以及抵押權之設定有爭議時，應由債務人
    提起確認之訴，以資解決，最高法院57年台抗字第76號、56
    年台抗字第714號判例要旨可資參照。
二、按關於物權依物之所在地法，涉外民事法律適用法第10條第
    1項定有明文。查本件抵押權之設定權利人及義務人均為中
    華民國法人，所擔保之連帶債務人之一即捷諾資訊系統股份
    有限公司係設於美國加州聖荷西帝姆伯路73E號之法人，有
    抵押權變更契約書在卷可稽，是本件為涉外事件，核先敘明
    。依上揭規定，本件抵押權之準據法應適用中華民國法，是
    系爭抵押權之行使自應適用中華民國法。
三、本件相對人主張：抗告人於民國71年8月、73年5月及78 年5
    月以其如原審裁定附表一所示之不動產，共設定美金10,000
    ,000 元暨新台幣152,000,000元之本金最高限額抵押權予相
    對人，用以擔保其對相對人現在及將來所負一切債務之清償
    ，存續日期及債務清償期依照各個債務契約所定清償日期所
    載，並經抵押權設定登記在案。嗣因第三人慶眾汽車工業股
    份有限公司偕同抗告人甲○○為連帶保證人向相對人借款：
    (一)新台幣1,061,622,650元及美金2,197,198元；(二)新台幣30
    5,453,000元；(三)新台幣182,000,000元。因抗告人遲未清償
    上開之借款及其衍生之利息暨違約金，依約全部債務即應視
    為到期，此併有臺灣桃園地方法院核發之95年度促字第1418
    4號、95年度促字第14198號及95年度促字第49775 號支付命
    令及確定證明書以資為證，為此依民法第873條第1項之規定
    ，聲請拍賣抵押物以資受償等語。
四、抗告人抗告意旨略以：抗告人係立於物上保證人之地位，擔
    保相對人與主債務人間於美國成立之債權債務關係，其英文
    貸款契約之簽訂、貸款之撥放、債務人之繳交本息均於美國
    紐約州為之，相關債務係於美國履行，而非於中華民國境內
    為之，則依涉外民事法律適用法第6 條規定，本件有關當事
    人債之關係之準據法應為美國紐約州法，而非適用中華民國
    法律。又相對人與全體銀行債權人間，已成立債權金融機構
    會議以進行債權債務協商，並依93 年1月23日修正通過之「
    中華民國銀行工會會員自律性債權債務協商及制約機制」辦
    理，且目前相對人已提出全盤解決方案，並獲大多數銀行同
    意，如將本件債權納入處理，當可增加債權金融機構之受償
    率。此外，上開債權金融機構亦曾於91年9月2日協議不個別
    拍賣或處分債務人提供之擔保品，或破壞協商進行等追償程
    序，是本件聲請拍賣抵押物亦屬不得進行之程序。另聲請人
    違反上開債權債務協商機制，逕行聲請拍賣抵押物，顯屬違
    法行為，應予禁止；況抗告人所屬美國債務人原欲接受和解
    條件，相對人卻突然片面續行訴訟，又同時於中華民國境內
    逕自針對抗告人提供之抵押物聲請拍賣，此兩邊求償執行之
    行為，顯有違誠信原則云云。
五、經查，如前所述，抵押權之行使應依中華民國法，且依中華
    民國法抵押權擔保之債權已屆清償期而未受清償時，抵押權
    人即可聲請拍賣抵押物，此與抵押權所擔保之債權之準據法
    為何係屬二事，茲抗告人既不爭執系爭抵押權係依我國法登
    記，且不爭執相對人如原裁定所載之債務已屆清償期，則原
    法院依民法第873條第1項之規定，裁定准予拍賣如原裁定所
    載之抵押物，於法即無不合，至抗告人抗辯系爭抵押權所擔
    保債權係於美國紐約州發生，相關債務亦係於美國履行，依
    涉外民事法律適用法第6條規定，準據法應為美國紐約州法
    云云，抗告人對於其積欠相對人上揭債務既不爭執，僅就擔
    保債權實體上法律關係之準據法為爭執，依首揭說明，自非
    本件非訟程序所得審究，是其上項所辯，容有誤會，不可憑
    採。另抗告人所謂相關債權金融機構之系爭協議，其性質上
    應屬相關債權金融機構間為解決抗告人債務問題所為之合意
    ，況抗告人未釋明相對人是否同意及內容為何尚難因此而限
    制相對人為抵押物拍賣之聲請。此外，抗告人抗辯其與全體
    銀行債權人間已進行債權債務協商，並已提出全盤解決方案
    ，並獲大多數銀行同意以及相對人已部分受償云云，姑不論
    抗告人未釋明相對人與其成立和解，無足採信外，惟此亦屬
    兩造債務清償之實體上爭執，依首揭說明，亦非本件非訟程
    序所得審究。從而，抗告人執上開情詞置辯並提起抗告請求
    廢棄原裁定云云，並無理由，應予裁定駁回。
五、據上論結，本件抗告為無理由，依非訟事件法第46條、第21
    條第2項、第24條第1項，民事訴訟法第495 條之1第1項、第
    449條第1項、第95條、第78條、第85條第1項，裁定如主文
    。
中　　華　　民　　國　　96　　年　　5　　月　　23 　　日
               民事第三庭審判長  法  官  吳光釗
                                 法  官  曾啟謀
                                 法　官　詹駿鴻
正本係照原本作成。
本裁定除以適用法規顯有錯誤為理由，並經本院許可外，不得再
抗告。如提起再抗告，應於收受後10日內委任律師為訴訟代理人
向本院提出再抗告狀。並繳納再抗告費新台幣1,000元。
中　　華　　民　　國　　96　　年　　5 　　月　　23　　日
                      　　　　　　書記官　官碧玲
